【裁判字號】    97,交聲,1466
【裁判日期】    971222
【裁判案由】    違反道路交通管理處罰條例聲明異議
【裁判全文】
臺灣桃園地方法院交通事件裁定        97年度交聲字第1466號
原處分機關  交通部公路總局新竹區監理所
異  議  人
即受處分人  甲○○
上列異議人即受處分人因違反道路交通管理處罰條例案件，對於
交通部公路總局新竹區監理所中華民國97年8 月27日所為之處分
（原處分案號：桃監裁罰字第裁52-C00000000號）聲明異議，本
院裁定如下：
    主  文
異議駁回。
    理  由
一、按汽車駕駛人，行經有燈光號誌管制之交岔路口闖紅燈者，
    ，處新臺幣（下同）1,800 元以上5,400 元以下罰鍰，道路
    交通管理處罰條例第53條第1 項定有明文。又按汽車駕駛人
    有前開第53條規定之情形者，除依該條處罰鍰外，並予記違
    規點數3 點，同條例第63條第1 項第3 款亦有明文規定。
二、本件原處分機關交通部公路總局新竹區監理所係以：異議人
    即受處分人（下稱異議人）甲○○於民國97年8 月13日凌晨
    1 時15分許，駕駛車號3233-MZ 號自小客貨車（下稱系爭自
    小客貨車），往三芝方向行駛於台北縣石門鄉台二線王公橋
    橋下路口時，闖越紅燈左轉，適舉發單位台北縣政府警察局
    金山分局石門分駐所員警乙○○及乾華派出所員警羅國賓共
    同駕駛警用巡邏車在上開路口實施地點攔檢，見狀遂以異議
    人駕車行經有燈光號誌管制之交岔路口闖紅燈為由，依違反
    道路交通管理處罰條例第53條第1 項之規定掣單舉發，嗣異
    議人提出申訴，經原處分機關函請舉發單位調查結果，仍認
    異議人確有前開違規行為，原處分機關乃依上開條文、違反
    道路交通管理事件統一裁罰基準及處理細則第43條、第44條
    及第67條等規定，於97年8 月27日以桃監裁罰字第裁52-C00
    000000號違反道路交通管理事件裁決書裁處異議人罰鍰2,70
    0 元，並記違規點數3 點在案。
三、聲明異議意旨略以：異議人於上開路口並未闖紅燈，且警察
    並非當場立即攔檢舉發，係在異議人已綠燈左轉行走約1 公
    里後才駕車尾隨在後將異議人攔檢，希望警察可以拿出證據
    ，爰依法聲明異議，請求撤銷原處分云云，
四、經查：
    (一)異議人於上揭時間駕駛系爭自小客貨車，往三芝方向行駛
      於台北縣石門鄉台二線王公橋橋下路口時，確有闖越紅燈
      左轉乙情，業據證人即本件舉發員警乙○○於本院審理中
      結證稱：本件交通違規係由伊所舉發，伊當日係服凌晨0
      時至2 時之聯合巡邏勤務，伊與乾華派出所羅國賓警員共
      同執勤，由羅警員開車，伊則是坐在副駕駛座，伊等當日
      係開車至台二線王公橋橋下路口附近實施定點攔檢，伊等
      在該處實施定點攔檢係因該路口時常發生車禍，且伊等停
      車之位置可以清楚看見路口及號誌之情形；當時伊係看到
      台二線之號誌已變為綠燈，且十八王公廟前進入台二線之
      路口號誌也已經變成紅燈，又經過十秒後，發現異議人所
      駕駛之汽車從十八王公廟前路口闖紅燈進入台二線往三芝
      方向行駛，伊等就開車前往攔截，後來是在台二線快進入
      市區亦即是距離上開路口不到1 公里處將異議人攔截並當
      場舉發；當時係因異議人車速很快，至少約50至60公里，
      故無法將異議人當場攔下，但伊等在發現異議人闖紅燈時
      ，隨即開啟巡邏車警示燈並鳴警報器示意異議人停車，後
      來因台二線沒有什麼車子，所以伊等就沒有再響警報器，
      但一直都有開啟警示燈，後來在接近異議人時，也有再按
      鳴啦叭、閃遠光燈及搖動指揮棒示意異議人停車等語明確
      （參見本院卷第26至28頁），並有舉發現場圖1 紙附卷可
      稽（參見本院卷第30頁）。
    (二)至異議人雖以前揭情詞置辯。惟查，異議人於前揭時、地
      確有駕車行經有燈光號誌管制之交岔路口而闖紅燈之交通
      違規行為，業據證人乙○○於本院審理中結證綦詳，業如
      前述，而證人雖為本件舉發員警，惟其到庭所陳述之上開
      舉發經過，經查尚無違反經驗或論理法則之處，且遍查本
      件卷存證據資料，亦無任何積極證據足以證明其前揭所述
      係虛偽不實，亦無足可顯信其陳述不可採信之品性證據或
      前科證據存在，自不得僅因其為本件開單舉發異議人之員
      警，即遽予否認其上開證述之可信性，況上開證人與異議
      人間素昧平生，並無仇隙嫌怨，而警員執行公務時，本身
      即受有行政懲處責任之監督，且其到庭具結作證，更係以
      刑事責任擔保其證言之真實性，從而，證人乙○○於本院
      審理中之前揭結詞，應堪值採信確屬實情。況證人乙○○
      於本院審理中亦結證稱：伊舉發當時之天候正常，沒有下
      雨，也有路燈，視線清楚，而伊等當時所停車之位置可以
      清楚看到路口及號誌之情形，並沒有障礙物或行道樹擋住
      視線等語（參見本院卷第26、27頁），而觀諸證人所提出
      之現場照片4 幀（參見本院卷第31、32頁），員警乙○○
      所停車實施定點攔檢之位置，確可清楚目視上開路口及號
      誌情形，其間並無遭障礙物遮蔽視線而造成視野死角之情
      形，亦足徵證人乙○○於舉發本件交通違規時，尚無因其
      視力、注意力或視線不佳而有錯看號誌之虞。再者，
      本件異議人駕車行經有燈光號誌管制之交岔路口而闖紅燈
      之交通違規行為，如有監視錄影器錄影或拍照存證之物證
      資料，固可免除不必要之爭議，然員警執行交通勤務，依
      法並未要求就任何違規事項均必須錄影或拍照存證，此觀
      道路交通管理處罰條例第7 條之2 亦規定在當場不能或不
      宜攔截舉發之情況下，可逕行舉發之意旨即明，且因此等
      違規情事均發生於一剎那之間，除非恰有錄影設備或得拍
      攝快速移動畫面之照相設備，否則要求值勤警員或舉發機
      關需緊急錄影或拍照後以此為證，未免與執行勤務之實況
      相悖，並難以實行，故於因無法及時攝影取證之情況下，
      如無其他證據顯示舉發員警有誤認或故意構陷之情事時，
      尚難以舉發員警無法提出其他證據佐證，即認其所述不可
      採信，否則該未裝設科學儀器之路段，豈非陷入駕駛人得
      任意違規之狀態，自非妥適；而本件固除證人即本件舉發
      員警乙○○之前揭結詞外，別無照片或其他證據以證明異
      議人有前揭交通違規行為，然異議人前揭違規行為，已據
      上開證人於本院審理中結證明確，異議人於此亦未能提出
      上開證人有誤認或故意構陷之具體事證，是縱裁決機關僅
      能由舉發員警證明異議人之違規行為，而未能提出照片或
      其他證據證明，亦難認其未盡舉證責任，而遽認裁決機關
      之處分為不當，是異議人指稱並無證據證明其有闖紅燈之
      行為云云，亦殊不足採。是以，異議人之前揭辯詞均無足
      據以為有利異議人之認定。本件事證明確，異議人確有於
      前揭時、地駕車行經有燈光號誌管制之交岔路口而闖紅燈
      之違規行為，洵堪認定。
五、綜上所述，異議人確有於前揭時、地駕車行經有燈光號誌管
    制之交岔路口而闖紅燈之違規行為。從而，原處分機關依前
    揭道路交通管理處罰條例第53條第1 項、違反道路交通管理
    事件統一裁罰基準及處理細則第43條、第44條、第67條暨違
    反道路交通管理事件統一裁罰標準表之規定，裁處異議人罰
    鍰1,800 元，並依同條例第63條第1 項第3 款規定，併予記
    違規點數3 點，核無違誤。異議人之異議，為無理由，應予
    駁回。
據上論斷，應依道路交通案件處理辦法第19條，裁定如主文。
中    華    民    國    97    年    12    月    22    日
                  交通法庭  法  官   陳振嘉
以上正本證明與原本無異。
如不服本裁定，應於收受送達後5 日內向本院提出抗告狀。
                            書記官   伍幸怡
中    華    民    國    97    年    12    月    22    日


司法院資訊處製作；財團法人民間司法改革基金會備份。
